臺灣高雄地方法院刑事判決　　　　　　　94年度訴字第2325號
公　訴　人　臺灣高雄地方法院檢察署檢察官
被　　　告　丑○○
　　　　　　　　　　（另案在臺灣高雄監獄執行中）
選任辯護人　丁○○律師
上列被告因違反槍砲彈藥刀械管制條例案件，經檢察官提起公訴
（94年度偵字第19508 號），本院判決如下：
    主  文
丑○○未經許可，出借手槍，累犯，處有期徒刑捌年陸月，併科
罰金新臺幣拾萬元，罰金如易服勞役，以罰金總額與陸個月之
日數比例折算。扣案之奧地利GLOCK 廠製19C 型口徑9mm 制式手
槍（含彈匣壹個，槍枝管制編號0000000000）及德國WALTHER 廠
P990型口徑9mm 制式半自動手槍（含彈匣壹個，槍枝管制編號00
00000000）各壹支沒收之。
    事  實
一、丑○○前於民國80年間，因肅清煙毒條例案件，經本院以80
    年訴字第1480號判處應執行有期徒刑3 年3 月，嗣經臺灣高
    等法院高雄分院以80年度上訴字第1411號駁回上訴確定，經
    入監服刑，而於83年1 月13日假釋出監。嗣於83年間，又因
    肅清煙毒條例等案件，經本院以84年度訴緝字第235 號判處
    應執行有期徒刑3 年10月確定；又於84年間，因妨害自由等
    案件，經本院以84年度訴字第601 號判處應執行有期徒刑6
    月確定；另因違反槍砲彈藥刀械管制條例案件，經本院以84
    年度易字第5355號判處有期徒刑5 月，嗣經臺灣高等法院高
    雄分院以84年度上易字第2163號駁回上訴確定。上開3 案嗣
    經定應執行有期徒刑4 年5 月確定，前開假釋並經撤銷，入
    監執行殘刑有期徒刑1 年3 月22日。嗣又於87年8 月7 日因
    縮短刑期假釋出監，入監執行感訓處分，而於89年3 月27日
    因免予繼續執行出監，並交付保護管束，迨於92年1 月4 日
    保護管束期滿未經撤銷，以已執行完畢論。詎丑○○仍不知
    悔改，明知手槍為槍砲彈藥刀械管制條例所規定之管制物品
    ，非經中央主管機關許可，不得持有、出借之，仍基於持有
    手槍之犯意，自不詳時間起取得奧地利GLOCK 廠製19C 型口
    徑9mm 制式手槍（槍枝管制編號0000000000）及德國WALTHE
    R 廠P990型口徑9mm 制式半自動手槍（槍枝管制編號000000
    0000）各1 支，而未經許可持有之。嗣於93年8 月21日前某
    日，並基於出借手槍之犯意，將上開槍枝借予辛○○，嗣辛○○於93年8 月21日凌晨4 時許偕同子○○前往址設高雄市
    前金區○○路176 號5 樓「巴黎風法式餐廳」（下稱巴黎風
    餐廳）飲酒，席間辛○○與該餐廳業績幹部庚○○因故口角
    ，竟自其身上斜背之黑色袋子內取出上開槍枝中之1 把，朝
    該餐廳天花板鳴槍鬧事，為庚○○、壬○○等人開槍反擊而
    制伏，辛○○所持奧地利GLOCK 廠製19 C型口徑9mm 制式手
    槍（槍枝管制編號0000000000）為壬○○所奪，所持德國WA
    LTHER 廠P990型口徑9mm 制式半自動手槍（槍枝管制編號00
    00000000）則遭庚○○搶走。辛○○則因槍傷昏迷，經送醫
    急救，而倖免於難。庚○○、壬○○於辛○○送醫急救後，
    分別將上開2 槍枝攜離現場。丑○○聞此，憚於事蹟敗漏，
    遂與子○○於同年月23日凌晨1 、2 時許，在巴黎風餐廳與
    庚○○、壬○○等人談判，議定於翌日凌晨還槍。嗣於翌日
    凌晨1 時30分許庚○○攜同手下壬○○、丙○○、卯○○，
    在寅○○（綽號「榮文仔」）所經營址設高雄市苓雅區○○○路190 號之「思想起海產攤」，將上開槍枝交予丑○○，
    由丑○○未經許可而持有之。丑○○取得上開槍枝後，即向
    寅○○索取袋子裝槍，並離去現場，駕駛車輛在外遊蕩，俟
    40分鐘後返回「思想起海產攤」，與庚○○等人飲宴，而於
    同日凌晨4 時許宴閉後各自離去。嗣因員警循線查知上開槍
    案，並探尋上開槍枝下落，丑○○始於同年月28日晚間10
    時許，將上開槍枝攜往高雄縣鳥松鄉○○村○○路34號福龍
    宮前，藏置在榕樹下圍牆與樹木盆栽間。再央請不知情之某
    真實姓名年籍均不詳之中年男子撥打電話至警察機關，由員
    警至上址起出上開槍枝，始查悉上情，並扣得上開槍枝。
二、案經高雄市政府警察局刑警大隊報請臺灣高雄地方法院檢察
    署檢察官偵查起訴。
    理  由
一、證據能力有無之認定：
（一）證人庚○○於93年9 月16日、同年10月14日、同年10月19
      日、證人壬○○於93年8 月26日、同年月31日、同年9 月
      1 日、同年月2 日、證人子○○於93年8 月27日、證人寅
      ○○於93年9 月25日警詢時之陳述：
   1、證人庚○○、壬○○、子○○、寅○○等人於警詢時所為
      之陳述，為被告丑○○以外之人於審判外之言詞陳述，依
      刑事訴訟法第159 條第1 項規定，原則上不具證據能力；
      而證人庚○○於93年9 月16日、同年10月14日、同年10月
      19 日 、證人壬○○於93年8 月26日、同年月31日、同年
      9 月1 日、同年月2 日、證人子○○於93年8 月27日、證
      人寅○○於93年9 月25日警詢時之陳述，經核與渠等於本
      院審理時證述之情節不相符合，辯護人於本院準備程序時
      ，復不同意渠等於警詢時陳述之證據能力，是證人庚○○
      、壬○○、子○○、寅○○於上開期日警詢時之陳述是否
      得依刑事訴訟法第159 條之2 規定，認有證據能力，應審
      核渠等於上開期日警詢時之陳述，是否符合具有較可信之
      特別情況，且為證明犯罪事實存否所必要之要件，茲論述
      如下：
 （1）證人庚○○於93年9 月16日、同年10月14日、同年10月19
      日、證人壬○○於93年8 月26日、同年月31日、同年9 月
      1 日、同年月2 日、證人子○○於93年8 月27日、證人寅
      ○○於93年9 月25日警詢時之陳述，為證人庚○○歸還槍
      械及被告丑○○持有槍械之過程，均屬證明本案犯罪事實
      之存否所必要者，而具有必要性無疑。
 （2）次按所謂具有較可信之特別情況，係指證人於司法警察調
      查中所為之陳述，與審判中不符，而其先前之陳述，從客
      觀上之環境或條件等情況加以觀察，有足以取代審判中反
      對詰問之可信性保證者而言。證人所為之先前陳述，相較
      於審判中之陳述，是否具有更可信之特別情況，應依其陳
      述時外部之客觀情況，綜合比較判斷之（最高法院94年度
      臺上字第1785號判決意旨參照）。而所謂「顯有不可信性
      」、「相對特別可信性」與「絕對特別可信性」，應就偵
      查或調查筆錄製作之原因、過程及相關客觀情況加以觀察
      其信用性，據以判斷該傳聞證據是否有顯不可信或有特別
      可信之情況而例外具有證據能力，並非對其陳述內容之證
      明力如何加以論斷，二者之層次有別，不容混淆。經查：
    上開警詢筆錄，係員警偵辦巴黎風餐廳槍擊案，循線就證
      人庚○○、壬○○、子○○、寅○○等人進行詢問，並查
      緝涉案上開槍枝之去向，是上開警詢筆錄製作之原因，並
      無違法之情狀。
    又巴黎風餐廳槍擊案發生於93年8 月21日凌晨3 時許；證
      人庚○○係於同年月24日凌晨1 時30分許交付上開槍械予
      被告；另被告係於同年月28日晚間10時許，主動電聯警察
      機關查獲上開槍枝，承辦員警旋即於93年9 月16日、同年
      10 月14 日、同年10月19日詢問證人庚○○；於93年8 月
      26日、同年月31日、同年9 月1 日、同年月2 日詢問證人
      壬○○；於93年8 月27日詢問證人子○○；於93年9 月25
      日詢問證人寅○○，則證人庚○○、壬○○、子○○、寅
      ○○均係於渠等所認知事實發生後立即對就所知覺之事實
      向司法警察陳述，是渠等於警詢時，應尚無時間或動機編
      造與知覺事實不一致之陳述，且其記憶猶新，不致發生一
      般傳聞證據中證人記憶瑕疵之風險，故應具有較可信之額
      外保證。
    且證人子○○於警詢時所為陳述，均係據實陳述，司法警
      察並無威脅、利誘之情形，已據證人子○○於本院審理時
      證述綦詳（見本院95年1 月4 日審判筆錄）。而證人庚○○、壬○○、寅○○於警詢時，亦無證據證明有何經司法
      警察強暴、脅迫、利誘、詐欺、疲勞訊問、違法羈押或其
      他不正之方法之情形。從而員警詢問證人庚○○、壬○○
      、子○○、寅○○時，亦應無違法取供之情事。
    另證人庚○○於93年9 月16日、同年10月14日、同年10月
      19日、證人壬○○於93年8 月26日、同年月31日、同年9
      月1 日、同年月2 日、證人子○○於93年8 月27日、證人
      寅○○於93年9 月25日警詢時之陳述，均核與渠等於偵訊
      時證述之情節相合。反觀渠等於本院審理時，就攸關犯罪
      事實成立與否之重要案情，均有避重就輕之情形。而證人
      子○○於本院審理時，先稱：被告未向渠表示槍枝係被告
      所有；待檢察官提示警詢、偵訊筆錄後，始改稱：被告確
      實曾經告知上開槍械係其所有云云；先稱忘記被告有無向
      渠詢問本案係由何單位承辦；嗣改稱：渠有打電話告知被
      告本案係由何單位承辦；又改稱：係至被告店內告知被告
      上情云云（見本院95年1 月4 日警詢筆錄），前後供述已
      有不一。證人寅○○於本院審理時先稱：被告在證人庚○○未到前，有向同行友人提到該槍枝係要交予警方，全程
      僅提及這1 次云云；嗣隨即改稱：被告全程講了2 、3 次
      ，證人庚○○將槍枝交予被告後，被告還在說云云（見本
      院95年3 月8 日審判筆錄），前後供述亦相異。是證人庚○○、壬○○、子○○、寅○○於上開期日警詢時之陳述
      ，較之渠等於本院審理時所為之證述，應具有特別可信之
      情況。
 （3）綜上所述，證人庚○○於93年9 月16日、同年10月14日、
      同年10月19日、證人壬○○於93年8 月26日、同年月31日
      、同年9 月1 日、同年月2 日、證人子○○於93年8 月27
      日、證人寅○○於93年9 月25日警詢時之陳述，均為證明
      本案事實存否所必要，且具有特別可信之情況，自應依刑
      事訴訟法第159 條之2 之規定，認具有證據能力。
（二）證人丙○○、癸○○、卯○○、甲○○、己○○、乙○○
      於警詢時之陳述：
   1、按被告以外之人於審判外之言詞或書面陳述，除法律有規
      定者外，不得作為證據；被告以外之人於檢察事務官、司
      法警察官或司法警察調查中所為之陳述，與審判中不符時
      ，其先前之陳述具有較可信之特別情況，且為證明犯罪事
      實存否所必要者，得為證據；被告以外之人於審判中死亡
      者；身心障礙致記憶喪失或無法陳述者；滯留國外或所在
      不明而無法傳喚或傳喚不到者；到庭後無正當理由拒絕陳
      述者，其於檢察事務官、司法警察官或司法警察調查中所
      為之陳述，經證明具有可信之特別情況，且為證明犯罪事
      實之存否所必要者，得為證據，刑事訴訟法第159 條第1
      項、第159條之2、第159條之3分別定有明文。
   2、查證人丙○○、癸○○、卯○○、甲○○、己○○、乙○○等人均係被告以外之人，渠等於警詢時之陳述，係被告
      以外之人於審判外之言詞陳述，依刑事訴訟法第159 條第
      1 項規定，原則上並無證據能力。且證人丙○○、癸○○
      、卯○○、甲○○、己○○、乙○○於本院審理時並未到
      庭接受訊問，亦核無刑事訴訟法第159 條之2 之情形；且
      本案查無刑事訴訟法第159 條之3 所定各款情形。辯護人
      於本院準備程序時，復否認證人丙○○、癸○○、卯○○
      、甲○○、己○○、乙○○於警詢時陳述之證據能力。依
      上開說明，應認證人丙○○、癸○○、卯○○、甲○○、
      己○○、乙○○於警詢時之陳述，並無證據能力。
（三）證人壬○○於93年8 月27日、同年12月17日、子○○於93
      年8 月27日、丙○○、卯○○於93年9 月16日、辛○○於
      93年9 月22日偵訊時之陳述：
   1、按被告以外之人於審判外之言詞或書面陳述，除法律有規
      定者外，不得為證據；被告以外之人於偵訊中向檢察官所
      為之陳述，除顯有不可信之情況者外，得為證據，刑事訴
      訟法第159 條第1 項、第159 條之1 第2 項分別定有明文
      。而所謂不可信情況之認定，法院應審酌被告以外之人於
      陳述時之外在環境及情況，例如：陳述時之心理狀況、有
      無受到外力干擾等，以為判斷之依據，故係決定陳述有無
      證據能力，而非決定陳述內容之證明力（法院辦理刑事訴
      訟案件應行注意事項89參照）。職是，被告以外之人前於
      偵查中已具結而為證述，除反對該項供述得具有證據能力
      之一方，已釋明「顯有不可信之情況」之理由外，皆得為
      證據。
   2、查證人壬○○於93年8 月27日、同年12月17日、子○○於
      93年8 月27日、丙○○、卯○○於93年9 月16日、辛○○
      於93年9 月22日在檢察官偵查時，均係以證人之身份，經
      檢察官告以具結之義務及偽證之處罰，經渠等具結，而於
      負擔偽證罪之處罰心理下所為，係經以具結擔保其證述之
      真實性。又司法實務運作上，咸認偵查中檢察官向被告以
      外之人所取得之陳述，原則上均能遵守法律規定，不致違
      法取供，其可信性極高，因而明定除顯有不可信之情況者
      外，得為證據。亦即，被告以外之人於偵查中依法應具結
      者已具結，向檢察官所為之陳述，原則上具有證據能力，
      於例外「顯有不可信之情況」，始不具證據能力。證人壬○○於93年8 月27日、同年12月17日、子○○於93年8 月
      27日、丙○○、卯○○於93年9 月16日、辛○○於93 年9
      月22日於檢察官訊問時之證述，並無證據顯示係遭受強暴
      、脅迫、詐欺、利誘等外力干擾情形，或在影響渠等心理
      狀況致妨礙其自由陳述等顯不可信之情況下所為。渠等於
      偵訊時之陳述既無顯不可信之情況，依上開說明，自有證
      據能力。
（四）證人辛○○於本院94年度重訴字第57號刑事案件審理時之
      陳述：
   1、按被告以外之人於審判外向法官所為之陳述，得為證據，
      刑事訴訟法第159 條之1 地1 項定有明文。查被告以外之
      人（含共同被告、共犯、被害人、證人等）於法官面前所
      為之陳述（含書面及言詞），因其陳述係在法官面前為之
      ，故不問係其他刑事案件之準備程序、審判期日或民事事
      件或其他訴訟程序之陳述，均係在任意陳述之信用性已受
      確定保障之情況下所為，因此該等陳述應得作為證據。
   2、查證人辛○○於本院94年度重訴字第57號刑事案件審理時
      所為之陳述，係被告以外之第三人於審判外之言詞陳述，
      且係以證人之身份，經法官告以具結之義務及偽證之處罰
      ，並具結後所為，為在任意陳述之信用性已受確定保障之
      情況下所為，依前開說明，證人辛○○於本院94年度重訴
      字第57號刑事案件審理時之陳述自有證據能力。
二、得心證之理由
    被告丑○○於本院審理時，固坦承自證人庚○○處取上開槍
    枝後持有上開槍枝之事實，惟矢口否認有何本案犯行，辯稱
    ：其係受證人辛○○所託，取回上開槍枝，意在將上開槍枝
    交予警察機關，之所以遲未交付，係為了查證係何單位承辦
    云云。選任辯護人則以：被告係為了要將槍枝交予警方而持
    有上開槍枝，且直至證人子○○經市刑大偵二隊拘捕到案後
    ，被告始悉承辦單位，乃將槍枝交給警方，是被告雖未立即
    交付槍枝，惟仍有正當原因等語為被告辯護。然查：
（一）證人庚○○於93年8 月24日凌晨1 時30分許，攜同證人壬○○、丙○○、卯○○前往「思想起海產攤」，將上開槍
      械交予被告。被告嗣於同年月28日晚間10時許，將上開槍
      枝藏匿於高雄縣鳥松鄉○○村○○路34號福龍宮前，藏置
      在榕樹下圍牆與樹木盆栽間，再主動電聯警察機關，通知
      員警至上址起出上開槍械之事實，業據被告於警詢、偵訊
      及本院審理時供認不諱（見93年9 月25日警詢筆錄、偵訊
      筆錄、本院94年7 月26日準備程序筆錄、95年1 月4 日、
      同年3 月8 日審判筆錄），核與證人庚○○於警詢、本院
      審理時（見93年9 月16日、同年10月14日、同年月19日警
      詢筆錄、本院95年1 月4 日審判筆錄）、證人壬○○於警
      詢、偵訊及本院審理時（見93年8 月26日、同年月31日、
      9 月1 日、9 月2 日警詢筆錄、同年8 月27日、同年12月
      17日偵訊筆錄、本院95年1 月4 日審判筆錄）、證人子○○於警詢、偵訊及本院審理時（見93年8 月27日警詢筆錄
      、偵訊筆錄、本院95年1 月4 日審判筆錄）、證人寅○○
      於警詢及本院審理時證述之情節相符（見93年9 月25日警
      詢筆錄、本院95年3 月8 日審判筆錄），復有高雄市政府
      警察局勤務指揮中心公務電話紀錄單1 紙、相片3 張、證
      人寅○○繪製之現場圖、扣押物品清單各1 紙在卷可資佐
      證，另有前揭槍枝扣案為憑。又上開槍枝，經送請內政部
      警政署刑事警察局以性能檢驗法、電解腐蝕法、比對顯微
      鏡比對法鑑定結果，認送鑑制式手槍1 支（槍枝管制編號
      0000000000），認係奧地利GLOCK 廠製19C 型口徑9mm 之
      制式手槍，機械性能良好，可擊發同口徑制式子彈，認具
      殺傷力。另送鑑制式手槍1 支（槍枝管制編號0000000000
      ），認係德國WALTHER 廠P990型口徑9mm 之制式半自動手
      槍，機械性能良好，可擊發同口徑之制式子彈，認具殺傷
      力等情，亦有該局93年10月4 日刑鑑字第0930181610號槍
      彈鑑定書1 份在卷足憑，從而被告自證人庚○○處取得上
      開具有殺傷力之制式槍枝2支等事實，應堪信為真實。
（二）又上開槍枝係證人辛○○於93年8 月21日前某日向被告借
      用乙情，已據證人子○○於警詢、偵訊時證稱：證人辛○○中槍後，經輾轉送往高雄醫學院急救。天亮後寅○○通
      知被告證人辛○○中槍乙事，被告遂至高雄醫學院探視證
      人辛○○，渠係於高雄醫學院門口巧遇被告。被告有詢問
      係何人擊傷證人辛○○，渠等說明係證人庚○○等人所為
      ，證人辛○○所持槍枝亦遭證人庚○○等人取走等語。被
      告遂詢問證人辛○○經奪走之槍枝樣式，經渠描述後，被
      告隨即表示該槍枝係證人辛○○向其借用，並央求渠出面
      向證人庚○○索回上開2 槍枝，渠遂同意居間聯繫。93年
      8 月23日渠與被告至巴黎風餐廳，由被告與證人庚○○談
      論返槍事宜。翌日凌晨，渠與被告、證人庚○○、壬○○
      及另2 名渠不認識之人士在思想起海產攤會面，寒喧幾句
      後，證人庚○○隨即表示：「今日是我與丑○○都是認識
      且是不錯的朋友，所以才會將槍還給丑○○」等語，言畢
      即將上開槍械交予被告，被告旋將該槍枝攜出，半小時後
      返回海產店繼續飲宴後各自離去等語明確（見93年8 月27
      日警詢筆錄、偵訊筆錄）。證人壬○○於警詢時亦證稱：
      上開槍枝槍主透過證人子○○與「榮文仔」向證人庚○○
      取回槍枝，證人庚○○即在思想起海產攤將上開2 槍枝交
      予被告，被告對渠等解釋說證人辛○○謊稱要討債，才向
      其借槍，不知證人辛○○會針對證人庚○○等語（見93年
      8 月26日、同年9 月1 日警詢筆錄）。從而上開槍枝應係
      被告於93年8 月21日前出借予證人辛○○乙節，應堪信為
      真實。
（三）被告及辯護人雖以前揭情詞置辯，然查：
   1、被告雖辯稱：其取得上開槍枝，意在替證人辛○○報繳警
      方，並無持有上開槍枝之犯意云云。然查，證人壬○○於
      警詢、偵訊時均僅提及：證人辛○○所持用上開2 槍枝係
      向他人借用，槍主要取回槍枝等語（見93年8 月26日、同
      年9 月1 日警詢筆錄、同年月27日偵訊筆錄）。證人子○○於警詢、偵訊時更直指：該槍枝係被告本人出借予證人
      辛○○等情，已如前述。而證人庚○○於警詢時亦稱：被
      告稱證人辛○○持用之槍枝係向他人借用，請渠將槍枝返
      還，再由被告將槍枝還予槍主等語（見93年9 月16日、同
      年10月19日警詢筆錄）。另證人辛○○於偵訊時亦稱：渠
      有交代身邊友人將槍枝取回云云（見93年9 月22日偵訊筆
      錄）。是據證人壬○○、子○○、庚○○、辛○○於警詢
      、偵訊時所述，均未提及證人辛○○有何委託被告向證人
      庚○○索取槍枝繳交警方之情形。又證人庚○○於警詢時
      亦結證稱：渠與證人丙○○、壬○○、卯○○前往思想起
      海產攤，由渠將上開槍械交予被告，並對被告宣稱：「這
      兩把槍還給你沒關係，但若東窗事發，你還是要把東西交
      出來。」等語（見93年10月19日警詢筆錄），核與證人丙○○、卯○○於偵訊時證述之情節相符（見93年9 月16日
      偵訊筆錄）。從而被告取回上開槍枝之初倘有將槍枝繳交
      警方之意，並向證人庚○○等人宣示此意，證人庚○○何
      以耳提面命，指示被告於東窗事發後須將槍枝交出。從而
      ，被告取槍之初，有無報繳槍枝之意，已有可疑。
   2、又證人壬○○於警詢時供陳：上開槍枝之槍主透過證人子
      ○○、寅○○向證人庚○○取回槍枝等情明確（見93年8
      月26日警詢筆錄）。從而就證人壬○○等人角度觀之，渠
      等主觀上均認係上開槍枝之所有人委由證人子○○出面取
      回槍枝。再參以證人壬○○於警詢時復稱：93年8 月21日
      證人子○○電聯證人庚○○，言明證人辛○○所持用之槍
      械係向他人借用，庚○○回答：「他的東西（槍枝）是向
      人家借的，他要來和我輸贏，告訴我對方是誰……叫他要
      拿回東西來向我拿！」等語（見93年9 月1 日警詢筆錄）
      。是以證人庚○○向證人子○○所示語意，已明白指示要
      槍主出面與渠取槍，被告倘非槍主，僅係受託代證人辛○○取回前開槍枝，耳聞證人庚○○此番言語，理應明哲保
      身，豈有強行取回槍枝之理。再參以巴黎風餐廳槍案後，
      警方查緝該案，風聲鶴唳，人人避之唯恐不及，被告竟不
      避嫌，出面向證人庚○○取回槍枝，其動機為何，亦有可
      疑。另證人辛○○於本院審理時亦結證稱：渠係委託證人
      子○○及被告出面向證人庚○○取回槍枝云云（見本院95
      年3 月8 日審判筆錄）。而事發之初，亦均係由證人子○○與證人庚○○聯繫返槍事宜乙情，亦據證人庚○○於本
      院審理時結證明確（見本院95年1 月4 日審判筆錄）。又
      證人子○○更係於93年8 月23日、同年月24日密集與證人
      庚○○聯繫返還槍枝事宜，已如前述。是證人辛○○所託
      取回槍枝乙事，全盤交由證人子○○處理即可，被告亦無
      出面代為取回槍枝之必要。詎被告僅因受證人辛○○所託
      代向證人庚○○索取槍枝，既未參與聯繫事宜，待證人子
      ○○聯繫妥當後，僅出面索取槍枝，亦與常情未合。
   3、又被告雖辯稱：其係因不知該案件係由何人承辦，遂遲未
      繳交上開槍枝，待證人子○○於93年8 月27日經警拘捕到
      案並交保候傳後，知悉承辦單位，遂將上開槍械攜往高雄
      縣鳥松國小附近土地公廟前盆栽下，並聯絡於警方前往查
      緝云云。然查，被告於93年8 月24日自證人庚○○處取得
      上開槍枝後，藉故外出，驅車繞行30分鐘後，返回思想起
      海產攤等情，為被告所是認，核與證人庚○○、壬○○、
      子○○、寅○○證述之情節相符。足見被告取得上開槍械
      後，並無立即報繳警方之動作。又證人子○○於93年8 月
      27日經警拘捕到案後，業已供陳上開槍械為被告所持有等
      情，有該日警詢筆錄在卷可資佐證。從而員警業已開始追
      查上開槍械之去向，而被告延至同年月28日始將上開槍械
      攜往高雄縣鳥松國小旁土地公廟前盆栽下藏匿，並聯繫警
      方前往取槍，則被告是日返還槍枝之動機亦有可疑。另辯
      護人以偵查不公開為由，認被告不知證人子○○、壬○○
      經警拘捕到案後，警詢之內容為何。嗣被告於同年月28日
      聯繫警方取槍，動機並無可疑云云為被告辯護。然查，被
      告於本院準備程序時已自承，其係因證人子○○經警拘捕
      到案，經准渠交保候傳後，始知該案件係由高雄市政府警
      察局刑警大隊承辦等語明確（見本院94年7 月26日準備程
      序筆錄）。而證人子○○於本院審理時亦結證稱：有告知
      被告渠經警拘捕到案乙情（見本院95年1 月4 日審判筆錄
      ）。從而被告既可得知該案件之承辦單位為何，而證人子
      ○○就其持有槍枝之事實亦知之甚詳，衡情被告亦應可預
      見證人子○○業於警詢時供述槍枝之去向，嗣其於同年月
      28 日 主動聯繫警方取出上開槍枝，動機確係可疑。況被
      告取得上開槍枝倘係意在報繳警方，以被告本案所為將槍
      械藏置在高雄縣鳥松國小附近土地公廟前盆栽下，並委由
      不詳人士報警處理之行徑觀之，被告業已採取相當避險措
      施。從而被告於93年8 月24日取得槍枝後，倘有報繳之意
      ，自毋庸選擇報案之時間與對象，隨時可向任何警察機關
      以上開行徑報繳上開槍枝，豈有於證人壬○○、子○○等
      人經警拘捕到案，證人子○○獲准交保釋回，並告知承辦
      單位後，始為上開聯繫取槍之行為。
   4、再者，被告辯稱：本案係因證人辛○○擔心證人庚○○持
      有上開槍枝另行犯罪，遂央求被告索回上開槍枝云云。然
      查，證人辛○○於本院審理時已結證稱：渠因於巴黎風餐
      廳有開槍，故認為槍枝一定要交出，遂央求被告向證人庚○○取槍云云（見本院95年3 月8 日審判筆錄），所述取
      槍動機已與被告所述相異。又證人辛○○無端至巴黎風餐
      廳鳴槍鬧事等情，已據證人壬○○、子○○於警詢、偵訊
      及本院審理時、證人丙○○於偵訊時、證人庚○○、寅○○於警詢時及本院審理時、證人卯○○於偵訊時、證人辛○○於偵訊及本院審理時證述綦詳。而證人辛○○因該事
      件受有重傷，性命垂危，嗣因延醫得當始倖免於難等情，
      亦有高雄市立聯合醫院急診科創傷病歷、高雄醫學院附設
      中和紀念醫院急診病歷摘要、長庚醫院急診病歷各1 份在
      卷可資佐證。衡情證人辛○○於值此性命垂危之時，竟仍
      有餘裕思考並因憚於證人庚○○等人持上開槍枝另行犯罪
      ，而委託被告前往取槍，已與事理未合。且證人辛○○已
      因槍擊受有重傷，而員警並聞訊趕至醫院，此據證人寅○○於本院審理時證述明確（見本院95年3 月8 日審判筆錄
      ），則證人辛○○倘需將槍枝送交警方，自可直接告知員
      警槍枝去向，由員警自行查緝，亦無另行央求被告向證人
      庚○○取槍之必要。
   5、另證人辛○○經送醫後已無意識，直至開完刀經送往加護
      病房時始清醒乙情，亦據證人辛○○於本院94年度重訴字
      第57號刑事案件審理時證述綦詳（見本院94年10月19日審
      判筆錄）。是證人辛○○於急診時並未清醒等情，應可採
      信，則證人辛○○何以在急診室急救時央求被告向證人庚○○取槍，已非無疑。況證人辛○○於警詢時先稱：渠在
      大同醫院急救前，印象中有交代身邊友人取回槍枝，然不
      知係委由何人取回云云（見93年9 月22日警詢筆錄）。惟
      被告於警詢時供稱：93年8 月21日凌晨5 時許，證人寅○○打電話告知證人辛○○中槍，人在高醫，當日凌晨6 時
      許，其前往高醫，看見證人辛○○躺在急診室，證人辛○○告知渠與證人庚○○有誤會，才會發生槍擊案，要渠透
      過關係將渠被搶走的槍向證人庚○○討回，並交給警方云
      云（見93年9 月25日警詢筆錄）。雖核與證人子○○於警
      詢時證稱：渠於高雄醫學院門口巧遇被告云云相符（見93
      年8 月27日警詢筆錄）。然渠等所述，與證人辛○○所述
      渠究係在高雄醫學院或大同醫院急診室委託被告取回槍枝
      ，已有不一。又證人子○○於本院審理時結證稱：證人辛○○中槍後尚有意識，當時言明要找被告取槍交由警方處
      置云云（見本院95年1 月4 日審判筆錄），及證人辛○○
      於本院審理時結證稱：渠在急診室交代證人子○○及被告
      向證人庚○○取回槍枝云云（見本院95年3 月8 日審判筆
      錄）。均稱證人辛○○當日係指明委託被告及證人子○○
      向證人庚○○取槍。惟證人辛○○於警詢時既不清楚究係
      委由何位友人取回槍枝，已如前述，嗣渠竟於本院審理時
      ，竟可直指係委由證人子○○及被告取回槍枝云云，亦非
      可信。從而被告所辯係證人辛○○於急診室委託其向證人
      庚○○取回槍枝云云，亦有可疑。
   6、抑有進者，證人辛○○於警詢時供陳：上開槍枝係渠友人
      「志強」在案發前1 、2 個月寄放在渠處云云（見93年9
      月22日警詢筆錄）。然查，證人庚○○亦認識「志強」，
      而「志強」已於案發前2 個月左右往生，「志強」往生前
      半年因口腔癌，臉已經削去一半等情，已據證人庚○○於
      本院審理時證述明確（見本院95年1 月4 日審判筆錄）。
      證人辛○○所述「志強」寄藏槍枝時間，即有可疑，則該
      槍枝是否確係「志強」寄放，應非無疑。
   7、另證人庚○○、子○○、寅○○、辛○○於本院審理時雖
      俱結證稱：被告係受證人辛○○所託取回槍枝以報繳警察
      機關云云（見本院95年1 月4 日、同年3 月8 日審判筆錄
      ）。然查：證人庚○○、壬○○、子○○、辛○○於警詢
      、偵訊時均未提及被告代證人辛○○取回槍枝以報繳警察
      機關乙情，業如前述。又證人庚○○於本院審理時結證稱
      ：渠與被告係在巴黎風餐廳談及要將槍械取回報繳警方，
      被告與證人子○○陳稱該槍枝係證人辛○○所有，在思想
      起海產攤僅係私底下有談及交槍的事情，並未向別人說起
      云云（見本院95年1 月4 日警詢筆錄）。經核與證人庚○○於警詢時所述，槍枝係證人辛○○向他人借用云云相異
      （見93年9 月16日警詢筆錄）；又與證人壬○○於本院審
      理時結證稱：員警尚未查知該案前，有人在思想起海產攤
      提議要將槍枝交予警方云云（見本院95年1 月4 日審判筆
      錄）；及證人寅○○於本院審理時結證稱：證人庚○○在
      思想起餐廳有說要將槍枝交予警方云云（見本院95年3 月
      8 日審判筆錄）相迥。是尚無從以證人庚○○、子○○、
      寅○○、辛○○於本院審理時上開所述，逕為有利被告之
      認定。
   8、再查，證人子○○於本院審理時雖結證稱：被告確實有向
      渠告知上開槍械係證人辛○○向其借用。被告認為倘向證
      人庚○○說明槍械係證人辛○○所有，證人辛○○必定不
      肯返還，故向證人庚○○宣稱該槍枝係被告所有云云（見
      本院95年1 月4 日審判筆錄）。則證人子○○所辯倘係屬
      實，渠代被告向證人庚○○聯繫返還槍枝事宜時，理應宣
      稱該槍械係被告所有。然查，證人庚○○於本院審理時結
      證稱：被告稱該槍枝係證人辛○○所有云云（見同上審判
      筆錄），已與證人子○○所述刻意隱瞞該槍枝係證人辛○○所有乙節相迥。又被告透過證人子○○向證人庚○○索
      取上開槍枝，並未宣稱該槍枝係被告所有，抑或證人辛○○所有等情，已如前述，則證人子○○上開所辯，亦無足
      採。
（四）綜上所述，被告上開所辯不足採信。本案事證明確，應依
      法論科。又辯護人聲請函查本案承辦單位，以證明被告持
      有上開手槍而未繳交係因不知本案係由何單位承辦等情，
      因本案事證已臻明確，應無函詢之必要，附此敘明
三、適用法律及量刑
（一）新舊法比較部分：
   1、查被告行為後，刑法業於94年2 月2 日經總統以華總一義
      字第09400014901 號令修正公布，並於95年7 月1 日施行
      ，刑法施行法第1 條之1 亦於95年6 月14日經總統以華總
      一義字第09500085181 號令公布施行，參酌最高法院95年
      5 月23日刑事庭第8 次會議決議，修正後刑法第2 條第1
      項之規定，係規範行為後法律變更所生新舊法律比較適用
      之準據法，於修正後刑法施行後，應適用修正後刑法第2
      條第1 項之規定，為「從舊從輕」之比較。另於比較時應
      就罪刑有關之共犯、未遂犯、想像競合犯、牽連犯、連續
      犯、結合犯，以及累犯加重、自首減輕暨其他法定加減原
      因（如身分加減）與加減比例等一切情形，本於統一性及
      整體性原則，綜其全部罪刑之結果而為比較。本院審酌：
 （1）修正後刑法第33條第5 款規定「罰金：新臺幣一千元以上
      ，以百元計算之。」，與修正前刑法第33條第5 款規定「
      罰金：一元以上。」不同，經比較新舊法結果，以被告行
      為時之舊法較為有利於被告。
 （2）新修正刑法第47條關於累犯之規定，增加犯罪行為人之再
      犯係出於「故意」者，始有累犯加重之適用。本案被告再
      犯本案之罪，係出於故意，無論依修正前或修正後之刑法
      第47條規定（修正後係刑法第47條第1 項），均構成累犯
      ，依新修正之刑法第2 條第1 項前段之規定，應適用行為
      時之修正前刑法第47條規定論處。
 （3）綜合上述修正前、後之比較，自應適用被告行為時之法律
      ，予以論處。
   2、另查被告行為後，立法者有鑑於改造手槍具有取得容易、
      比對困難及與制式槍枝火力相近之特性，而槍砲彈藥刀械
      管制條例處罰之刑責亦屬較輕等情事，遂予修正槍砲彈藥
      刀械管制條例關於改造手槍之相關規定，經總統於94年1
      月26日修正公布，並自公布日起第3 日即自94年1 月28日
      起施行。惟槍砲彈藥刀械管制條例第7 條第2 項、第4 項
      均未經修正，毋庸為新舊法之比較，併此敘明。
（二）論罪科刑部分：
   1、按槍砲彈藥刀械管制條例第4 條所列之槍砲、彈藥，依同
      條例第5 條規定，非經中央主管機關許可，不得製造、販
      賣、運輸、轉讓、出租、出借、持有、寄藏或陳列。本案
      被告出借、持有之上開槍枝，均係屬槍砲彈藥刀械管制條
      例第4 條第1 款所稱之手槍。是核被告所為，係犯槍砲彈
      藥刀械管制條例第7 條第2 項之未經許可出借手槍罪。其
      持有手槍之低度行為，應為出借手槍之高度行為所吸收，
      不另論罪。再者，公訴人雖僅就被告自證人庚○○處取得
      手槍之持有手槍之犯罪事實提起公訴，然檢察官就犯罪事
      實一部起訴者，其效力及於全部，刑事訴訟法第267 條定
      有明文。查被告先持有手槍，出借予證人辛○○使用之部
      分犯罪事實，與前揭經起訴之犯罪事實，核屬犯罪事實之
      一部擴張，具有單純一罪關係，為起訴效力所及，本院自
      應就此部分一併加以裁判。又上開情形不生變更起訴法條
      問題，附此敘明。另被告前於80年間，因肅清煙毒條例案
      件，經本院以80年訴字第1480號判處應執行有期徒刑3 年
      3 月，嗣經臺灣高等法院高雄分院以80年度上訴字第1411
      號駁回上訴確定，經入監服刑，而於83年1 月13日假釋出
      監。嗣於83年間，又因肅清煙毒條例等案件，經本院以84
      年度訴緝字第235 號判處應執行有期徒刑3 年10月確定；
      又於84年間，因妨害自由等案件，經本院以84年度訴字第
      601 號判處應執行有期徒刑6 月確定；另因違反槍砲彈藥
      刀械管制條例案件，經本院以84年度易字第5355號判處有
      期徒刑5 月，嗣經臺灣高等法院高雄分院以84年度上易字
      第2163號駁回上訴確定。上開3 案嗣經定應執行有期徒刑
      4 年5 月確定，前開假釋並經撤銷，入監執行殘刑有期徒
      刑1 年3 月22日。嗣又於87年8 月7 日因縮短刑期假釋出
      監，入監執行感訓處分，而於89年3 月27日因免予繼續執
      行出監，並交付保護管束，迨於92年1 月4 日保護管束期
      滿未經撤銷，以已執行完畢論，此有臺灣高等法院被告前
      案紀錄表1 份在卷足憑，其於有期徒刑執行完畢後5 年內
      ，再故意犯本案有期徒刑以上之罪，為累犯，應依修正前
      刑法第47條規定加重其刑。又其所犯出借手槍罪法定刑為
      無期徒刑或5 年以上有期徒刑，併科新臺幣1 千萬元以下
      罰金，依刑法第65條第1 項之規定，其無期徒刑部分不得
      加重，僅就有期徒刑及罰金部分予以加重。爰審酌被告無
      視於政府嚴格管制槍枝之政策，竟逕行持有上開槍枝，藐
      視公共規範，欠缺守法觀念，並出借上開槍枝予他人，所
      為對社會治安已有顯著之潛在危險性，且犯後否認犯行，
      態度惡劣，本不容寬貸。惟念其於槍擊案發後，主動尋回
      上開槍枝，並繳交警方處置，未擴大上開槍枝之危害等一
      切情狀，量處如主文所示之刑，併科罰金新臺幣30萬元。
      又本案被告犯罪時刑法第42條第2 項前段規定：「易服勞
      役以1 元以上3 元以下折算1 日。」又行為時之易服勞役
      折算標準，業據修正前罰金罰鍰提高標準條例第2 條前段
      規定，就其原定數額提高為100 倍折算1 日，則本案被告
      行為時之易服勞役折算標準，應以銀元100 元以上300 元
      以下折算1 日，即新臺幣300 元以上90 0元以下折算1 日
      。95年7 月1 日修正公布施行之刑法第42條第3 項前段規
      定：「易服勞役以新臺幣1,000 元、2, 000元或3,000 元
      折算1 日。」此部份以修正後之折算標準有利於被告。惟
      修正前第42條第2 項但書規定，易服勞役之期限不得逾6
      個月，修正後第42條第3 項但書則規定，易服勞役之期限
      不得逾1 年，修正後易服勞役之期限，顯然較修正前為長
      ，就此而言，對行為人反而較為不利。以本案宣告刑併科
      罰金部分為30萬元，如依舊法易服勞役，則應依修正前刑
      法第42條第2 項但書規定，期限不得逾6 個月；如依新法
      規定，而以1,000 元、2,000 元或3,00 0元折算1 日結果
      ，其期間可能為300 日、150 日或100 日，即折算期間可
      能逾6 個月，自較修正前之規定為不利，應依修正前刑法
      第42條規定，就併科罰金部分諭知易服勞役之折算標準，
      以示懲儆。
   2、扣案之奧地利GLOCK 廠製19C 型口徑9mm 制式手槍（含彈
      匣1個，槍枝管制編號0000000000）及德國WALTHER 廠P9
      90型口徑9mm 制式半自動手槍（含彈匣1個，槍枝管制編
      號0000000000）各1支，均屬違禁物，不問屬於犯人與否
      ，均應依刑法第38條第1 項第1 款之規定，併予宣告沒收
      。
據上論斷，應依刑事訴訟法第299 條第1 項前段，槍砲彈藥刀械
管制條例第7 條2 項，刑法第11條前段、第2 條第1 項前段、第
38條第1 項第1 款、修正前刑法第47條、第42條，判決如主文。
本案經檢察官戊○○到庭執行職務。
中　　華　　民　　國　　96　　年　　6 　　月　　6　　日
                  刑事第九庭審判長法　官  王啟明
                                  法  官  王奕勳
                                  法  官  謝梨敏
以上正本證明與原本無異。
如不服本判決，應於判決送達後10日內，向本院提出上訴狀。
                                書記官  林志衡
中　　華　　民　　國　　96　　年　　6 　　月　　6 　　日
附錄本案論罪科刑法條：
槍砲彈藥刀械管制條例第7條
未經許可，製造、販賣或運輸火砲、肩射武器、機關槍、衝鋒槍
、卡柄槍、自動步槍、普通步槍、馬槍、手槍或各類砲彈、炸彈
、爆裂物者，處死刑、無期徒刑或7 年以上有期徒刑；處徒刑者
，併科新台幣3 千萬元以下罰金。
未經許可，轉讓、出租或出借前項所列槍砲、彈藥者，處無期徒
刑或5 年以上有期徒刑，併科新台幣1 千萬元以下罰金。
意圖供自己或他人犯罪之用，而犯前二項之罪者，處死刑或無期
徒刑；處徒刑者，併科新台幣5 千萬元以下罰金。
未經許可，持有、寄藏或意圖販賣而陳列第1 項所列槍砲、彈藥
者，處5 年以上有期徒刑，併科新台幣1 千萬元以下罰金。
第 1 項至第 3 項之未遂犯罰之。
